臺灣臺南地方法院民事判決
110年度訴字第1261號
原      告  黃勁穎  


被      告  朱怡甄  



訴訟代理人  蔡其龍律師
上列當事人間請求給付借款事件，本院於民國111年2月23日言詞
辯論終結，判決如下：
    主      文
被告應給付原告新臺幣貳佰壹拾陸萬柒仟元。 
原告其餘之訴駁回。
訴訟費用由被告負擔百分之九十九，餘由原告負擔。
    事實及理由
一、原告起訴主張：
  ㈠被告於民國109年1月6日經原告友人李俊徹介紹，在臺南市○○
    區○○里○○000○00號向原告借款新臺幣（下同）220萬元，雙
    方約定利息按週年利率百分之18計算，借款清償日期為109
    年2月3日，於到期日一次清償本息，並簽立借款契約書及票
    面金額220萬元之本票1紙（下稱系爭本票）以供擔保，原告
    當場交付現金154萬3,000元，並於翌日匯款62萬4,000元至
    被告指定訴外人鉅侑企業有限公司(下稱鉅侑公司)申設之銀
    行帳戶內。又領款收據證明書，係兩造於109年1月6日簽立
    ，並非109年2月3日，其上領款人與付款人寫相反，亦非被
    告所辯借款已經清償。因被告未於上開清償日償還本息，屢
    經催討，均未獲置理。為此，爰依消費借貸法律關係提起本
    件訴訟等語。
  ㈡並聲明：被告應給付220萬元。
二、被告則以：
  ㈠借款契約書、系爭本票及領款收據證明書雖是被告所親簽，
    惟借款契約書記載借款金額為220萬元，原告提出之匯款紀
    錄僅62萬4,000元，金額明顯不符，原告是否借與被告220萬
    元一事，自應由原告就此有利之事實負舉證之責。
  ㈡原告於本院109年度司促字第9708號支付命令(下稱前案支付
    命令)提出之領款收據證明書，原告雖聲稱誤繕，但領款收
    據證明書中記載日期為「109年2月3日」，與借款契約書之
    借款日期「109年1月6日」、還款日期「109年2月3日」相符
    ，且日期均為原告填寫，並無誤繕之可能，依該領款證明書
    應可證明被告對原告之借款已清償完畢，原告主張被告尚有
    欠款一事，應無理由等語，以資抗辯。
  ㈢並聲明：原告之訴駁回。
三、兩造不爭執事項：
　㈠原告前持被告簽立之借款契約書(借用人：朱怡甄、貸與人：
    黃勁穎、借貸金額220萬元)及簽發之系爭本票(票號：TH570
    387號、金額：220萬元、發票人：朱怡甄)、鉅侑公司簽發
    之支票(支票號碼：MA0000000、金額：220萬元、發票日：1
    09年2月3日、發票人：鉅侑公司)、領款收據證明書等證據
    ，具狀向本院聲請支付命令，請求訴外人鉅侑公司及其負責
    人陽慧琳、本件被告朱怡甄3人給付220萬元及按週年利率百
    分之18計算之利息。經本院以前案支付命令(即109年度司促
    字第9708號)命鉅侑公司應向原告給付220萬元，及自支付命
    令送達翌日起至清償日止，按週年利率百分之6計算之利息
    ，其餘聲請駁回確定在案。
  ㈡原告持上開支付命令相同之借款契約書、本票，具狀請求本
    件被告給付220萬元，及自支付命令送達翌日起至清償日止
    ，按週年利率百分之18計算之利息，本院以110年度司促字
    第17175號支付命令命被告應給付220萬元，及自支付命令送
    達翌起至清償日止，按週年利率百分之16計算之利息，逾上
    開利息部分予以駁回。因被告提出異議而視為起訴(即本件
    訴訟)。
  ㈢原告提出之借款契約書，簽立日期為109年1月6日，其上記載
    ：「...二、甲方(即本件原告，下同)願將金錢新台幣貳佰
    貳拾萬元貸予乙方(即本件被告，下同)；乙方簽發支票作為
    償還用，票號MA0000000，並願簽發本票提供擔保。三、甲
    方於本契約成立同時，將前條金錢如數交付乙方貳佰貳拾萬
    元正，親收點訖。四、本借貸金錢期間自中華民國109年2月
    3日止」，其餘內容詳如本件支付命令卷第11頁所示。
  ㈣原告於前案支付命令聲請時提出之「領款收據證明書」，其
    上記載：「一、付款人：朱怡甄；二、領款人：黃勁穎；三
    、借款金額：當場清點借款金額新台幣貳佰貳拾萬元整；四
    、領款地點：台南市○○區○○000○00號；五、領款日期：中華
    民國109年2月3日；六、領款說明：本次付款，係以現金交
    付方式辦理，經付款人交付現金新台幣貳佰貳拾萬元整，復
    經領款人親自點收無訛後，雙方同意簽立此證明書。七、付
    款原因：借款人借款收受現金證明用。」，原告不爭執上開
    收據證明書上領款人之簽名，係其所親簽。
  ㈤原告提出之臺灣土地銀行匯款申請書，係以其名義於109年1
    月7日匯款62萬4,000元至訴外人鉅侑公司之銀行帳戶內，匯
    款申請書如本院卷第59頁所示。
四、本院得心證之理由：
  ㈠原告與被告有消費借貸220萬元之合意，並貸與被告216萬7,0
    00元：
　1.按私文書經本人簽名者，推定為真正，此為民事訴訟法第35
    8條第1項所明定，而該私文書之本人不爭執為其所簽名時，
    即得適用上開規定推定該證據形式上之真正。查，原告提出
    之借款契約書，簽立日期為109年1月6日，其上記載：「...
    二、甲方(即本件原告，下同)願將金錢新台幣貳佰貳拾萬元
    貸予乙方(即本件被告，下同)；乙方簽發支票作為償還用，
    票號MA0000000，並願簽發本票提供擔保。三、甲方於本契
    約成立同時，將前條金錢如數交付乙方貳佰貳拾萬元正，親
    收點訖。四、本借貸金錢期間自中華民國109年2月3日止」
    等語，此有借款契約書（本院110年度司促字第17175號卷第
    11頁）在卷可稽，被告亦自認借款契約書、系爭本票上之簽
    名，乃其所親簽無訛(本院卷第82頁)，則依上開規定，即應
    推定借款契約書形式上為真正。因該借款契約書其上已明確
    記載原告願借貸220萬元與被告，並經被告簽發同額支票、
    本票以為償還及擔保之用，被告未予否認上情，足徵兩造就
    消費借貸220萬元一事，應已達成合意，原告主張於109年1
    月6日與被告成立消費借貸220萬元之事實，憑堪可採。
　2.次查，原告主張經友人李俊徹介紹，於109年1月6日與被告
    認識，被告表示與其配偶共同經營鉅侑公司，因鉅侑公司資
    金困難而欲借貸220萬元，兩造即在臺南市○○區○○里○○000○0
    0號簽立借款契約書，被告並簽發系爭本票及鉅侑公司名義
    之支票，其當場交付現金154萬3,000元，並於翌日匯款62萬
    4,000元至被告指定鉅侑公司申設之彰化商業銀行安南分行
    帳戶等事實，業據原告提出借款契約書、系爭本票及臺灣土
    地銀行匯款申請書（上開司促卷第11、13頁，本院卷第59頁
    ）為證，此與109年1月6日同在現場之證人李俊徹到庭具結
    證稱：蔡竣安(即本件被告之配偶)找我說鉅侑公司有營運困
    難，…我才拜託原告借錢給他們，109年1月6日在鉅侑公司辦
    公室原告先拿154萬3,000元給他們，本票是由朱怡甄現場開
    立的，1月7日再補匯62萬4,000元，…借款契約書是109年1月
    6日在鉅侑公司辦公室現場簽立的，這天是交154萬現金，剩
    下的講好由原告隔天再匯款等語相符（本院卷第83至85頁）
    ，而被告就上開證人證述之情節，僅謂其所述不實(本院卷
    第89頁)，並未提出任何事證或聲請調查證據反駁上情。則
    本院審酌被告不爭執借款契約書之簽名係其所親簽，其上已
    明確記載原告於契約成立同時交付借貸金額，及上開證人證
    述情節、原告匯款62萬4,000元至鉅侑公司等情，堪認原告
    主張其已分別給付154萬3,000元及62萬4,000元，合計216萬
    7,000元與被告之事實為可採。
　3.按金錢消費借貸契約，係屬要物契約，貸與人如自貸與金額
    中預扣利息，該部分既未實際交付借用人，自不能成立消費
    借貸契約，其貸與之本金應以利息預扣後實際交付借用人之
    金額為準（最高法院109年度台上字第2785號判決參照）。
    查兩造固合意借貸220萬元，惟原告僅給付合計216萬7,000
    元與被告，兩者差額3萬3,000元，經核算雖與原告主張約定
    每月利率百分之1.5，預扣第1個月利息之金額相符【計算式
    ：220萬元×1.5%=3萬3,000元】，惟依上開判決意旨，因原
    告交付被告之金額僅216萬7,000元，兩造借貸之實際款項自
    應以上開金額予以計算。從而，原告貸與被告之金額應以21
    6萬7,000元為認定，逾上開金額所為之主張，即屬無稽。
　㈡被告尚未清償216萬7,000元，原告依消費借貸契約關係請求
    被告給付上開金額，為有理由：　　　
　1.按當事人主張有利於己之事實者，就其事實有舉證之責任，
    民事訴訟法第277條前段規定甚明，是債務人主張債務業已
    清償者，自應由債務人就有利於己即已清償之事實，負舉證
    責任。本件原告與被告合意成立消費借貸契約，並已給付21
    6萬7,000元與被告，此經本院認定如前，則被告抗辯該借款
    業已清償完畢，此一有利於己之事實，即應由被告提出事證
    以資證明。
  2.被告固以前案支付命令中原告提出之領款收據證明書為憑(
    前案支付命令卷第21頁)，辯稱該領款收據證明書記載之「
    領款日期」與借款契約書之「還款日期」均為「109年2月3
    日」，且日期均為原告填寫，並無誤繕之可能，依該證明書
    應可證明其已清償完畢云云。惟查，觀諸領款收據證明書內
    容，並無「清償」或類似清償語意之相關文字，且其中第7
    點記載「付款原因：借款人借款收受現金證明用」，依文字
    解釋應指該證明書係作為借款人收受現金證明之用，其目的
    應為證明兩造間之消費借貸款項，業經借款人(即本件被告)
    收受之事實。雖被告於「付款人」欄位簽名、原告於「領款
    人」欄位簽名，其中第6點並記載現金220萬元經「領款人」
    親自點收無訛，日期亦與借款契約書所約定之還款日期相同
    (109年2月3日)，然此與前揭所述第7點記載之解釋結果，顯
    然相反，如被告確實於「109年2月3日」將借貸之220萬元返
    還與原告，此時收受現金者應為原告，實無須記載該證明書
    係為證明借款人(即被告)「收受現金」之用，亦即暫不論其
    上記載之日期為何，原告如為該證明書之「付款人」、被告
    如為「領款人」，則第6點：「領款說明：本次付款，係以
    現金交付方式辦理，經付款人(本件原告)交付現金新台幣貳
    佰貳拾萬元整，復經領款人(本件被告)親自點收無訛後，雙
    方同意簽立此證明書。」、第7點：「付款原因：借款人(本
    件被告)借款收受現金證明用。」，即可符合兩造借貸關係
    中貸與人為原告、借用人為被告之當事人定位，及簽收該證
    明書之目的，而無上開前後矛盾之解釋結果，是原告主張該
    證明書日期及付款人、領款人簽名有所誤繕乙節，依前揭說
    明，應非臨訟編纂。此外，領款收據證明書如依被告所辯係
    其清償而簽立，衡情被告應執有該證明書，原告並應返還被
    告所簽署之借款契約書及系爭本票正本，以防免日後雙方有
    所爭執時，可提出供證明之用，然領款收據證明書、借款契
    約書及系爭本票均為原告所持有，並由原告於前案聲請支付
    命令時向法院提出，顯然與被告所辯其已清償借貸金額之常
    情有所不合，且被告如確實於109年2月3日以「現金交付」
    方式返還借款，因該筆金額高達220萬元，應可提出該筆金
    額提領自何帳戶之交易明細，或向其他人借貸或其他金流資
    料以佐其實，卻僅以領款收據證明書欲證上情，未提出其他
    積極證據予以解釋及證明，自難逕依領款收據證明而為被告
    有利之認定。從而，本院審酌上情，堪認原告主張被告並未
    清償借款，領款收據證明書之日期及付款人、領款人簽名，
    係屬誤繕一事，尚非虛捏之情，而可採信。
　3.再按借用人應於約定期限內，返還與借用物種類、品質、數
    量相同之物，民法第478條前段定有明文。查兩造成立消費
    借貸契約關係，原告已貸與被告216萬7,000元，被告並未證
    明其已清償上開借款之事實，均經本院認定如前，因借款契
    約書第4點記載借貸期間至109年2月3日止，被告顯然已逾約
    定之還款期限，故原告依消費借貸契約關係請求被告返還21
    6萬7,000元，於法有據，應予准許。
五、綜上所述，兩造於109年1月6日合意成立消費借貸契約，原
    告實際貸與被告之金額為216萬7,000元，被告未於約定借款
    期限屆至前清償，自應就上開金額負清償之責。從而，原告
    依消費借貸法律關係，請求被告給付216萬7,000元，為有理
    由，應予准許。逾此金額之主張，則屬無據，應予駁回。又
    本件原告並未聲請假執行，被告於110年11月12日民事答辯
    狀就其敗訴部分聲明願供擔保請准宣告免假執行，本院即無
    審酌及諭知之必要，附此敘明之。
六、本件事證已臻明確，其餘攻擊防禦方法及所提證據，經本院
    審酌後，認於判決結果均不生影響，爰不一一予以論駁贅述
    。
七、訴訟費用負擔之依據：民事訴訟法第79條。
中　　華　　民　　國　　111 　年　　3 　　月　　18　　日
                  民事第三庭  法  官  林勳煜
上列正本證明與原本無異。
如不服本判決，應於判決送達後20日內，向本院提出上訴狀並表
明上訴理由，如於本判決宣示後送達前提起上訴者，應於判決送
達後20日內補提上訴理由書（須附繕本）。
如委任律師提起上訴者，應一併繳納上訴審裁判費。
中　　華　　民　　國　　111 　年　　3 　　月　　18　　日
                              書記官  朱烈稽